臺灣桃園地方法院民事裁定
111年度消債更字第103號
聲  請  人  
即  債務人  賴文慧  
代  理  人  段思妤律師
上列當事人因消費者債務清理事件聲請更生，本院裁定如下：
    主  文
債務人賴文慧自民國一一一年六月二十四日下午五時起開始更生
程序。
命司法事務官進行本件更生程序。
    理  由
一、聲請意旨略以：聲請人現於百貨專櫃代班，每月平均薪資約
    新臺幣（下同）2萬6,000元，名下有房屋3棟、土地2筆、保
    單7張，而無擔保或無優先權之債務總額約641萬7,580元，
    未經法院裁定開始清算程序或宣告破產，於民國110年12月
    向本院聲請消費者債務清理之調解，因聲請人與最大債權銀
    行玉山商業銀行股份有限公司（下稱玉山銀行）意見不一致
    而調解不成立，聲請人每月薪資扣除必要生活費用後，無法
    清償上開債務，爰聲請更生等語。
二、按債務人不能清償債務或有不能清償之虞者，得依消費者債
    務清理條例（下稱消債條例）所定更生或清算程序，清理其
    債務；債務人無擔保或無優先權之本金及利息債務總額未逾
    1,200萬元者，於法院裁定開始清算程序或宣告破產前，得
    向法院聲請更生；法院開始更生程序之裁定，應載明其年、
    月、日、時，並即時發生效力，消債條例第3條、第42條第1
    項及第45條第1項分別定有明文。次按債務人對於金融機構
    負債務者，在聲請更生或清算前，應向最大債權金融機構請
    求協商債務清償方案，或向其住、居所地之法院或鄉、鎮、
    市、區調解委員會聲請債務清理之調解，同條例第151條第1
    項定有明文。
三、經查：
㈠㈠關於前置協商之要件：
　　聲請人前於110年12月間向本院聲請消費者債務清理之調解
    ，因無力清償債務而與最大債權銀行即玉山銀行調解不成立
    等情，有本院調解不成立證明書（見司消債調卷第79頁）在
    卷可稽，堪可採認。
　㈡聲請人之債務總額：
　　聲請人陳報無擔保或無優先權之債務總額約641萬7,580元，
    然依金融機構債權人台北富邦商業銀行股份有限公司、臺灣
    中小企業銀行股份有限公司陳報債權之金額分別為2萬5,732
    元、914萬4,488元（見司消債調卷第53至54頁、第60至64）
    ，是金融機構債權額為917萬220元（計算式：2萬5,732元＋9
    14萬4,488元＝917萬220元）。故本件聲請人之債務總額應為
    917萬220元。
　㈢關於聲請人之財產及收入：
　　聲請人名下有如附表所示之5筆不動產、新光人壽保單4張、
    三商美邦人壽保單2張、國泰人壽保單1張，此有全國財產稅
    總歸戶財產查詢清單、土地及建物登記第一類謄本、新光人
    壽保單價值準備金/保單帳戶價值證明書、三商美邦人壽中
    文投保證明書、國泰人壽保單帳戶價值一覽表在卷可稽（見
    司消債調卷第26頁，消債更卷第19至39頁、第61至65頁、第
    79至81頁）；收入部分，聲請人陳稱於百貨公司專櫃代班，
    每月薪資約2萬6,000元，業提出切結書以佐（見司消債調卷
    第27頁），經核相符，且查聲請人109年財稅資料僅有力信
    股份有限公司薪資所得1筆，而聲請人已於109年11月20日自
    該公司退保，現投保於桃園市百貨食品銷售員職業工會，此
    有109年度綜合所得稅各類所得資料清單、勞工保險被保險
    人投保資料表（見司消債調卷第25頁、第31至32頁），堪認
    聲請人應無隱藏其他薪資收入。另查聲請人於本院訊問程序
    自承每月有收取名下新莊建物租客租金3,000元（見消債更
    卷第70頁），故本院以2萬9,000元（計算式：2萬6,000元＋3
    ,000元＝2萬9,000元）列計聲請人每月收入，應屬合理。
　㈣關於聲請人之必要支出：
　1.按債務人必要生活費用，以最近1年衛生福利部或直轄市政
    府所公告當地區每人每月最低生活費1.2倍定之；受扶養者
    之必要生活費用，準用第1項規定計算基準數額，並依債務
    人依法應負擔扶養義務之比例認定之；前2項情形，債務人
    釋明更生期間無須負擔必要生活費用一部或全部者，於該範
    圍內，不受最低數額限制，債務人證明確有必要支出者，不
    受最高數額及應負擔比例之限制，消債條例第64條之2定有
    明文。本件聲請人陳明每月必要支出金額為2萬1,600元（包
    含膳食費8,000元、電話費600元、交通費5,000元、房租8,0
    00元，見司消債調卷第8頁背面），惟查，聲請人現承租房
    屋居住，惟聲請人在新竹湖口工作，因而每月尚須支出5,00
    0元交通費以開車往返工作地點，聲請人積欠債務，現聲請
    更生，當應撙節開支，自應考量承租離工作地點較近的房屋
    以節省交通開銷，故上開支出金額仍有調整之空間，是本院
    認應以行政院衛生福利部所公告111年桃園市每人每月最低
    生活費用每人每月為1萬5,281元之1.2倍即1萬8,337元列計
    為聲請人個人每月必要之支出，較為合理。
  2.父母扶養費2,500元：
　　聲請人稱其每月須扶養父母，每月扶養費合計2,500元，並
    提出戶籍謄本為證（見司消債調卷第66頁）。經查，聲請人
    之父母現年均70、71歲（分別於39、40年出生），已逾法定
    退休年齡，應認有扶養之必要。本院衡以一般情形，老年人
    日常生活較為單純，其支出應較成年人為低，爰依111年度
    桃園市每人每月最低生活費之1.2倍即1萬8,337元之7成為標
    準，扣除聲請人自陳父母每月均領有國民年金3,000元（見
    消債更卷第16頁），核估聲請人應負擔其父母之扶養費金額
    應為2萬1,471元【計算式：（1萬8,337元－3,000元）×70％×2
    ＝2萬1,471元，小數點以下四捨五入），是聲請人主張每月
    應負擔之父母親扶養費2,500元，尚屬合理，准予列計。
　3.準此，聲請人每月維持基本生活和履行法定扶養義務之必要
    金額應為2萬837元（計算式：1萬8,337元＋2,500元＝2萬837
    元）。
四、聲請人以上開收入扣除必要支出後，每月有餘額8,163元（
    計算式：2萬9,000元－2萬837元＝8,163元）可供清償債務，
    則聲請人欲全數清償上開債務至少需約94年（計算式：917
    萬220元÷8,163元÷12≒93.62），聲請人現年50歲（60年出生
    ），距勞工強制退休年齡（65歲）約15年，審酌聲請人目前
    之收支及財產狀況，至其退休時止，顯無法清償聲請人前揭
    所負欠之債務總額，且聲請人名下如附表所示之不動產，均
    已設定最高限額抵押權，縱經拍賣仍須優先清償抵押權人債
    務，而名下保單價值為9萬8,092元（見消債更卷第61頁），
    是難認該不動產及保單經變賣後足以一次清償本件聲請人之
    債務之可能，從而，考量該積欠債務之利息或違約金仍在增
    加中等情況，堪認聲請人之收入及財產狀況，已不能清償上
    開債務，自應許聲請人得藉由更生程序清理債務。
五、綜上所述，聲請人係消費者，已達不能清償債務之程度，經
    消費者債務清理調解不成立，而查無消債條例第6條第3項、
    第8條或第46條各款所定應駁回更生聲請之事由，則其聲請
    ，應屬有據，爰裁定准許，並依同條例第16條第1項規定，
    命司法事務官進行更生程序如主文。
六、本院裁定准許開始更生程序，俾使聲請人得以重建經濟生活
    ，惟本裁定不生免責效力，須聲請人於更生程序中與債權人
    協定更生方案，並持續履行，始能依消債條例第73條免責，
    附此敘明。
中　　華　　民　　國　　111 　年　　6 　　月　　24　　日
                  民事第一庭    法　官　許自瑋
正本係照原本作成。
本裁定不得抗告。
本裁定業已於111年6月24日下午5時公告。
中　　華　　民　　國　　111 　年　　6 　　月　　24　　日
                                書記官  吳光彧
附表：　　　
編號 不動產標示 權利範圍 抵押權人 1 桃園市○○區○○段0000○號 （門牌號碼：桃園市○○區○○○街0巷0號） 114分之1 臺灣新光商業銀行股份有限公司（擔保債權額788萬元、152萬元）、陳美瑜（擔保債權額300萬元） 2 桃園市○○區○○段0000○號 （門牌號碼：桃園市○○區○○○街0巷00號） 2分之1 臺灣新光商業銀行股份有限公司（擔保債權額788萬元、152萬元）、陳美瑜（擔保債權額300萬元） 3 新北市○○區○○段0000○號 （門牌號碼：新北市○○區○○街00巷00弄0號3樓） 全部 玉山商業銀行股份有限公司（擔保債權額1,008萬元） 4 桃園市○○區○○段0000地號 10000分之730 臺灣新光商業銀行股份有限公司（擔保債權額788萬元、152萬元）、陳美瑜（擔保債權額300萬元） 5 新北市○○區○○段000地號 10000分之459 玉山商業銀行股份有限公司（擔保債權額1,008萬元）